【裁判字號】    89,訴,1922
【裁判日期】    900322
【裁判案由】    毒品危害防制條例
【裁判全文】
臺灣板橋地方法院刑事判決                        八十九年度訴字第一九二二號
    公  訴  人  臺灣板橋地方法院檢察署檢察官
    被      告  乙○○
    指定辯護人  甲○
右列被告因毒品危害防制條例案件，經檢察官提起公訴 (八十九年度偵字第一三九五
六號)，甲○判決如左：
    主  文
乙○○連續竊盜，累犯，處有期徒刑伍月，如易科罰金，以參佰元折算壹日。其餘被
訴販賣第二級毒品部分無罪。
    事  實
一、乙○○於民國八十四年間，因違反麻醉藥品管理條例及槍砲彈藥刀械管制條例案
    件，經台灣板橋地方法院分別判處有期徒刑六月、四月，應執行有期徒刑八月確
    定，於八十五年八月三十日縮刑期滿執行完畢，不知悔改，基於概括之犯意，意
    圖為自己不法之所有，於八十八年七月一日二十時許，在臺北縣板橋市○○路○
    段松柏街口，趁呂金隆不知之際，徒手竊取呂金隆所有置於身上之皮包及其內之
    現金新臺幣（下同）二萬五千元、駕駛執照乙張、台北國際商業銀行卡號000
    0000000000金融卡乙張、中興銀行卡號000000000000金
    融卡乙張、及郵政儲金卡號000000000000000金融卡乙張。復承
    繼上開犯意，於八十九年五月四日凌晨一時許在臺北縣板橋市○○路館前東路口
    ，徒手竊取賴郁琦所有置於機車置物箱內之皮包一個（內有國民身分證一枚、健
    保卡、駕照、行照、世華銀行卡號00000000000金融卡乙張、郵政儲
    金卡號000000000000000金融卡乙張暨現金參萬元），得手後並
    將之藏至其上開住處。嗣於八十九年七月二十日十三時許，在板橋市○○街二十
    六號三樓，為警查獲乙○○所有供其吸用之第二級毒品安非他命一包（淨重零點
    伍公克）、安非他命吸食器一個、安非他命殘渣袋肆個、分裝鏟一支，而循線查
    獲上情。
二、案經臺北縣警察局海山分局報告台灣板橋地方法院檢察署檢察官偵查起訴。
    理  由
壹、有罪部分
一、右開事實，訊據被告乙○○矢口否認，辯稱：呂金隆、賴郁琦之前揭金融卡為伊
    拾獲的，且並未拾獲金錢，皮包與金融卡分開放，其中查獲之台北國際商銀金融
    卡中有一張為伊的云云。經查，右揭事實業據被害人呂金隆就其於八十八年七月
    一日於板橋市○○路○段松柏街口遭扒竊損失皮包乙只內有現金、金融卡、駕照
    等物，被害人賴郁琦於八十九年五月四日，將皮包置於機車置物箱內（內有身分
    證、健保卡、金融卡、駕照、行照、現金等物），於板橋市○○路、館前東路口
    遭竊等情，分別於警訊時指述歷歷。復查，被告於警訊時辯稱：賴郁琦之金融卡
    是伊於八十九年五月間一輛機車上拾得，呂金隆之金融卡是於八十八年間，在伊
    住家後面巷弄拾得云云，於檢察官偵查時則又辯稱：賴郁琦之金融卡是在八十九
    年七月十九日於板橋市○○街撿到的，復又稱：賴郁琦的前開金融卡等物約於八
    十九年三月間撿到的。呂金隆之前揭物品約八十八年撿到的云云，於甲○調查時
    復又稱：在東門街伊家這邊自助餐門口撿到的（賴郁琦之前開物品），皮包與信
    用卡是分開的，繼又辯稱：警訊為伊所言沒錯，但伊是在機車旁邊撿到，在自助
    餐門口路過，在機車旁撿到皮包云云。被告辯詞不一，已難遽信。再查，被告於
    甲○調查時已自承拾獲賴郁琦者為皮包，除台北國際商銀之金融卡外，其餘之物
    均為伊撿到的等語。後辯稱僅拾獲金融卡、未拾獲金錢云云，顯難採信，而賴郁
    琦、呂金隆所遭竊者為皮包，且其等所有物品均置放於皮包內，亦據被害人分別
    指述明確如前，是被告所辯僅拾獲金融卡，金融卡與皮包分開放云云，實不足採
    信。且他人機車上之東西，他人對之仍有持有支配關係，被告以非暴力之手段，
    打破他人對其物之支配持有關係，並進而建立一個新的持有支配關係，取得該物
    之支配管領力，即屬於竊盜，辯稱：拾得云云，委無足採。另被告經警查獲時，
    於其住處查獲呂金隆之金融卡，且所有查扣之金融卡均分屬被害人呂金隆、賴郁
    琦所有，亦有甲○之電話查詢紀錄表在卷可稽，及搜索扣押證明筆錄分別發還被
    害人呂金隆、賴郁琦附卷可按。辯稱：扣案之台北國際商業銀行金融卡發還呂金
    隆者，為伊所有云云，顯與事實不符，亦難採信，綜上，被告所辯均為卸飾之詞
    ，不足採信。此外，並有贓物認領保管單一紙附卷可證，事證明確，被告犯行堪
    以認定，應依法論科。
二、核被告所為，係犯刑法第三百二十條第一項之竊盜罪，被告所為前揭二次竊盜犯
    行，時間緊接、犯罪構成要件亦相同，顯係基於概括犯意為之，屬連續犯，依法
    以一罪論，並加重其刑；查被告有如事實欄所指之犯罪科刑執行情形，此不但為
    被告所自承，且有台灣高等法院檢察署刑案紀錄簡覆表在卷可稽，茲於有期徒刑
    執行完畢後，五年內再犯有期徒刑以上刑之本罪，係累犯，依法遞加重其刑；被
    告行為後刑法第四十一條於九十年一月四日經立法院修正通過，並經總統於九十
    年一月十日公布，而於同年一月十二日生效施行，其修正條文為：「犯最重本刑
    為五年以下有期徒刑以下之刑之罪，而受六個月以下有期徒刑或拘役之宣告，因
    身體、教育、職業、家庭之關係或其他正當事由，執行顯有困難者，得以一元以
    上三元以下折算一日，易科罰金。但確因不執行所宣告之刑，難收矯正之效，或
    難以維持法秩序者，不在此限。」「併合處罰之數罪，均有前項情形，其應執行
    之刑逾六月者，亦同」，核與修正前刑法第四十一條相較，修正後條文顯較有利
    於被告，故本件被告所犯之罪既符合修正後刑法第四十一條第一項之情形，自應
    依刑法第二條第一項之規定，依修正後刑法第四十一條第一條之規定諭知易科罰
    金之折算標準。爰審酌被告之品行、犯罪動機、目的、手段、所生之危害及犯罪
    後之態度等一切情狀，量處如主文所示之刑，併諭知易科罰金之折算標準，以示
    懲儆。
貳、無罪部分
一、公訴意旨另以：被告乙○○明知安非他命係政府明令禁止製造販賣之第二級毒品
    ，竟意圖營利，先在丙○○位於臺北縣板橋市○○街○段二四五巷六十九弄二十
    四號二樓吸食安非他命時，向丙○○兜售毒品，再以電話00000000為聯
    絡工具，與丙○○約定位於臺北縣板橋市○○街二十六號三樓（即乙○○住處）
    為交易地點，於民國八十九年四月十六日二十三時許，販賣安非他命重約陸公克
    ，價格新臺幣壹萬元予丙○○施用。嗣於八十九年七月二十日十三時許，在板橋
    市○○街二十六號三樓，為警查獲乙○○所有第二級毒品安非他命一包（淨重零
    點伍公克）、安非他命吸食器一個、安非他命殘渣袋肆個、分裝鏟一支。認被告
    另犯有毒品危害防制條例第四條第二項之罪嫌云云。
二、公訴人認被告涉有前開犯行，無非係以證人丙○○於警訊時證述明確，及前揭扣
    案物為其主要論據。訊據被告乙○○堅決否認涉有前開犯行，辯稱：伊並未販賣
    安非他命，警方亦未查扣有關安非他命之任何販賣工具等語。公設辯護人亦辯稱
    ：證人證述前後不一，且安非他命吸食者與其上手販賣者居於利害相反之地位，
    為擔保其陳述之真實性，應有足以令人確性其陳述真實性之補強證據，始能為論
    罪之依據，且本案僅扣得微量安非他命、殘渣袋、分裝鏟等物，只能證明被告有
    施用毒品等語。
三、按犯罪事實應依證據認定之，無證據不得推定其犯罪事實，又不能證明被告犯罪
    者，應諭知無罪之判決，刑事訴訟法第一百五十四條、第三百零一條第一項分別
    定有明文。所謂認定犯罪事實之證據，係指足以認定被告確有犯罪行為之積極證
    據而言，該項證據自須適合於被告犯罪事實認定，始得為斷罪資料。又苟未能發
    現相當證據，或證據不足以證明，自不能以推測或擬制之方法，以為裁判基礎，
    亦分別有最高法院二十九年度上字第三一０五號及同院四十年度台上字第八六號
    判例意旨可資參照。再關於販賣、轉讓或吸用安非他命之案件，被查獲之被告所
    為曾向他人購買或收受安非他命之陳述，不得作為該人有罪判決之唯一證據，仍
    應調查其他必要之證據，以察其是否與事實相符，此就刑事訴訟法第一百五十四
    條及第一百五十六條第二項規定之立法意旨觀之，乃屬當然之解釋。況販賣、轉
    讓或吸用安非他命之人，如供出安非他命之來源，依麻醉藥品管理條例第十三條
    之三之規定得獲減刑（新修正公布之毒品危害防制條例第十七條亦同此規定），
    因此為擔保其陳述之真實性，尤應有足以令人確信其陳述真實性之補強證據，始
    能據以為論罪之依據（最高法院八十四年度台上字第二七九號判決意旨參照）。
    經查：本件證人丙○○於八十九年四月十九日涉毒品危害防制條例案件，其於警
    訊中雖供稱：伊所吸用之安非他命，係購自臺北縣板橋市○○街○段二四五巷六
    十九弄二十四號二樓，阿明之男子，於八十九年四月十六日以壹萬元購買約六公
    克吸食云云，惟其既係為警查獲施用安非他命犯行後，始供稱安非他命來源係向
    被告所購買，是其所供是否真實，自仍應調查其他積極證據以資審認，非得採為
    認定被告犯行之唯一證據。於甲○審理中證人則到庭具結證稱：警訊筆錄不實在
    警訊筆錄為警察製作好，叫伊簽名等語。其證詞前後不一。是證人丙○○於警訊
    中所證之情節其真實性，即非無疑，尚難遽以採信。再查，被告雖經警查獲有安
    非他命零點五公克，確持有安非他命，惟按刑事訴訟法第一百五十四條明定犯罪
    事實應依證據認定，無證據不得推定犯罪事實，此項禁止推定罪狀之法則，並非
    僅為被告個人之訴訟利益而設，尤其重在發現真實以求國家刑罰權之正確行使，
    若無足可證明被告從事犯罪構成要件之積極證據，無論假定某一被告為犯人而命
    其自證無罪，藉以過濾及鎖定特定犯罪人，或推測被告涉及某項罪名，而依其自
    辯過程蒐求該被告生活經歷資料，藉以判斷其究竟有無構成特定犯罪，自非法之
    所許。是本件被告固曾持有安非他命供吸用，惟持有安非他命，在社會生活上，
    合理原因非一，或可能因製造、運輸、販賣、轉讓、施用、幫助吸用等情而持有
    安非他命，所涉犯罪構成要件亦各不相同，無從以此忖度而任意推定，致違刑事
    訴訟法發覺真實之原則。且被告自己本身於八十九年七月十九日，有施用毒品安
    非他命之犯行，並經甲○裁定送觀察、勒戒，亦有被告全國前案記錄表在卷可考
    ，是被告持有安非他命亦與常情無違，實難以此推認被告有營利之意圖而販賣安
    非他命。此外，復查無其他直接或間接之證據，足認被告涉有販賣安非他命之犯
    行，揆諸前開說明，尚難僅憑證人前開有瑕疵之指述，即據以推認被告有販賣安
    非他命之犯行，從而本件此部分應認不能證明被告犯罪，爰就此部分依法諭知無
    罪之判決。
據上論斷，應依刑事訴訟法第二百九十九條第一項前段、第三百零一條第一項前段，
刑法第二條第一項後段、第五十六條、第三百二十條第一項、四十七條、修正後第四
十一條第一項，罰金罰鍰提高標準條例第一條前段、第二條，判決如主文。
本案經檢察官許景森到庭執行職務。
中      華      民      國    九十      年      三      月    二十二    日
                               臺灣板橋地方法院刑事第四庭
                                   法    官    徐  子  涵
右正本證明與原本無異。
如不服本判決，應於判決送達後十日內向甲○提出上訴狀 (應附繕本)。
                                   書 記 官    彭  麗  紅
中      華      民      國      九十      年    三    月     二十八     日
附錄本案論罪科刑法條全文
刑法第三百二十條
  意圖為自己或第三人不法之所有，而竊取他人之動產者，為竊盜罪，處五年以下有
  期徒刑、拘役或五百元以下罰金。
  意圖為自己或第三人不法之利益，而竊佔他人之不動產者，依前項之規定處斷。
  前二項之未遂犯罰之。


司法院資訊處製作；財團法人民間司法改革基金會備份。
